【裁判字號】    91,自,719
【裁判日期】    920327
【裁判案由】    誣告
【裁判全文】
臺灣臺北地方法院刑事判決                          九十一年度自字第七一九號
    自  訴  人  好樂迪股份有限公司  設台北市中山區○○○路○段一六八號十樓
    兼  代表人  乙○○
    右二人共同
    被      告  甲○○
右列被告因誣告案件，經自訴人提起自訴，本院判決如左：
    主  文
甲○○無罪。
    理  由
一、自訴意旨略以：被告甲○○係弘音多媒體科技股份有限公司（下稱：弘音公司）
    負責人，而弘音公司日前因與訴外人永昶實業股份有限公司（下稱：永昶公司）
    間就單曲伴唱帶買賣合約訴訟，被告企圖以刑逼民，逼使自訴人好樂迪股份有限
    公司（下稱：好樂迪公司）轉向要求伴唱帶供應商永昶公司向被告就範，明知好
    樂迪公司所播映伴唱帶之畫面均有出現「ＥＭＩ百代」及「巨寶」之文字及標記
    ，顯係源於合法廠商科藝百代股份有限公司（下稱：科藝百代公司）和巨寶國際
    超媒體股份有限公司（下稱：巨寶公司），並非好樂迪公司和乙○○所擅自重製
    ，竟故意虛構好樂迪公司重製弘音公司擁有著作權之伴唱帶，並以弘音公司名義
    於民國九十一年七月九日具狀向本院提起自訴（九十一年自字第四九二號），誣
    指好樂迪公司及其負責人乙○○違反著作權法九十一條第二項擅自重製罪，而弘
    音公司於該案件中，迄未指明於何年、何時、何地有重製之行為，顯然係故意虛
    構好樂迪公司及乙○○違反重製罪嫌，因認被告涉有刑法第一百六十九條第一項
    之誣告罪嫌。
二、自訴人指被告涉有前開誣告罪嫌，無非係以：（一）被告於本院九十一年度自字
    第四九二號案件中迄未提出自訴人有何重製之證據，遭本院承審法官判決自訴不
    受理。（二）被告於該案中所提出之蒐證照片，均出現「ＥＭＩ百代」「巨寶」
    之文字及標記，顯見被告明知該等伴唱帶係合法廠商所提供。（三）本件自訴人
    所使用之營業用伴唱帶係向供應商永昶公司合法購入，而永昶公司則自前揭巨寶
    公司之經銷商同欣視聽器材有限公司（下稱：同欣公司）合法購入，為其主要論
    據。訊據被告甲○○堅決否認有何誣告犯意，辯稱：好樂迪公司是在弘音公司自
    訴其違反著作權後，才提出伴唱帶來源之答辯，弘音公司不知其真正供貨來源，
    自無捏造事實之餘地，況九十年九月十四日之後，只有弘音公司享有台灣地區獨
    家之重製權、散佈權，是弘音公司懷疑好樂迪公司有擅自重製之行為，尚非全然
    無因，更非故意虛構事實，被告主觀上實無誣告他人犯罪之故意等語。
三、按犯罪事實應依證據認定之，無證據不得推定其犯罪事實，刑事訴訟法第一百五
    十四條定有明文。又認定不利於被告之事實，須依積極證據，苟積極證據不足為
    不利於被告事實之認定時，即應為有利於被告之認定，更不必有何有利之證據；
    且刑事訴訟法上所謂認定犯罪事實之積極證據，係指適合於被告犯罪事實之認定
    之積極證據而言，雖不以直接證據為限，間接證據亦包括在內，然而無論直接或
    間接證據，其為訴訟上之證明，須於通常一般之人均不致有所懷疑，而得確信其
    為真實之程度者，始得據為有罪之認定，倘其證明尚未達到此一程度，而有合理
    之懷疑存在時，自不能以推測或擬制之方法，以為有罪裁判之基礎，最高法院三
    十年度上字第八一六號、二十九年度上字第三一○五號、四十年度台上字第八六
    號、七十六年度台上字第四九八六號判例可資參照。又刑法第一百六十九條第一
    項之誣告罪，係以行為人意圖他人受刑事或懲戒處分，向該管公務員誣告者，始
    克當之。所稱「誣告」即虛構事實，進而申告而言，而所謂虛構事實，係指明知
    無此事實，而故意捏造者而言，是如若出於誤信、誤解、誤認或懷疑有此事實，
    或對其事實張大其詞，或資為其訟爭上之攻擊或防禦方法，或其目的在求判明是
    非曲直者，固均不得謂屬誣告（最高法院二十年上字第三○七號、四十四年台上
    字第八九二號判例意旨參照），即其所申告之事實，並非完全出於憑空捏造，或
    尚非全然無因，而只以不能積極證明為虛偽，或因證據不充分，致受誣告人不受
    追訴處罰者，亦不成立誣告罪（最高法院四十三年台上字第二五一號判例意旨參
    照）。
四、經查：
  (一)被告係弘音公司之代表人，弘音公司提起自訴所主張二十一首歌曲係弘音公司自
    九十年九月十四日起經科藝百代公司授權於臺、澎、金、馬地區獨家發行該公司
    出品之視聽著作，於授權地區專有重製、公開上映等著作權利，此據被告陳述甚
    詳，復為自訴代理人蔡順雄所不爭執，並有弘音公司於本院九十一年自字第四九
    二號所提出自訴狀影本及科藝百代公司獨家代理發行授權證明書影本附卷可參。
    是弘音公司既然自九十年九月十四日起即享有前開歌曲之獨家授權，其於九十一
    年四月間，發現自訴人公司未經其許可即在其營業之處所播送前開弘音公司享有
    獨家視聽著作權之伴唱帶，而認自訴人及其代表人侵害弘音公司之公開上映權及
    重製權，應非無據。
  (二)自訴人公司以被告明知所搜證伴唱帶播放之螢幕上有「ＥＭＩ百代」或「巨寶」
    之標示，明知該伴唱帶係源自巨寶公司所授權一節，經查，科藝百代於九十年八
    月二十三日終止對巨寶公司之授權，其間雖有爭執，但雙方業於九十一年一月二
    日達成協議，並由巨寶公司於九十一年一月十三日登報向科藝百代道歉，承認合
    約於九十年八月二十三日終止，返還母帶及ＶＣＤ授權產品，此有科藝百代公司
    回覆本院九十一年度自字第四九二號案之函文影本、巨寶公司之聲明啟事影本、
    科藝百代公司出具之收據影本可稽，足見，科藝百代公司與巨寶公司之授權爭議
    ，於九十一年一月二日已告確定，因此，縱自訴人所播映之伴唱帶於螢幕上出現
    「ＥＭＩ百代」或「巨寶」等標示，但自九十年九月十四日已獲科藝百代公司獨
    家授權之弘音公司，其代表人即被告據此認巨寶公司已非科藝百代公司之代理發
    行商，如何能發行上開伴唱帶供自訴人公司營業，從而質疑其來源，並認為自訴
    人公司有侵害其重製等著作權，實非無據。
  (三)又自訴人於前案訴訟中雖提出系爭伴唱帶之同意書及授權書，證明其伴唱帶係源
    自巨寶公司之經銷商同欣公司，並由同欣公司於九十一年二月二十日授權永昶公
    司，而自訴人公司自永昶公司取得系爭之伴唱帶一情，固有同意書及授權書附卷
    可佐，惟弘音公司既於九十年九月十四日取得系爭伴唱帶之獨家授權，且巨寶公
    司已於九十一年一月二日與科藝百代公司達成自九十年八月二十三日終止授權之
    約定，因此縱自訴人主張其權利，被告基於台灣區獨家授權之認知，認自訴人公
    司及其代表人涉嫌重製罪，亦屬合理之推論，實難遽指明知不實而為誣告。至被
    告於本院九十一年度自字第四九二號審理中，雖經承審法官以未能依限補正著作
    權法第九十一條重製罪之具體犯罪事實及證據，而遭判決不受理，但此應係訴訟
    中法官對於自訴人怠於提出攻擊方法所為之不受理判決，並非對被告所涉罪嫌之
    實體判決，是自訴人以此指責被告濫訴尚屬無據。
五、綜上所述，被告因認自九十年九月十四日起已取得科藝百代公司台灣區獨家授權
    ，而自訴人公司未經弘音公司同意，何能取得系爭歌曲之伴唱帶，並在營業處所
    播放，因此認為自訴人公司涉嫌重製罪嫌，乃提起前開訴訟一節，既非全然無因
    ，亦非設詞誣告，即與刑法誣告罪之構成要件不符。此外，復查無其他積極證據
    足認被告有何誣告犯行，應依法諭知無罪之判決。
據上論斷，應依刑事訴訟法第三百四十三條、第三百零一條第一項，判決如主文。
中      華      民      國        九十二年      三月          二十七日
                                      臺灣臺北地方法院刑事第六庭
                                          法  官  劉嶽承
右正本證明與原本無異。
如不服本判決，應於判決送達後十日內向本院提出上訴狀(應抄附繕本)。告訴人
或被害人如對於本判決不服者，應具備理由請求檢察官上訴，其上訴期間之計算
係以檢察官收受判決正本之日期為準。
                                          書記官  張耀鴻
中      華      民      國        九十二年      三月          二十七日


司法院資訊處製作；財團法人民間司法改革基金會備份。
